【裁判字號】    97,訴,2672
【裁判日期】    980811
【裁判案由】    強盜
【裁判全文】
臺灣板橋地方法院刑事判決              97年度訴字第2672號
公  訴  人  臺灣板橋地方法院檢察署檢察官
被      告  丙○○
選任辯護人  余欽博律師（法律扶助基金會）
上列被告因強盜案件，經檢察官提起公訴（97年度偵字第4659號
），本院判決如下：
    主  文
丙○○竊盜，處有期徒刑陸月，如易科罰金，以新臺幣壹仟元折
算壹日。
扣案之鑰匙壹支沒收。
    事  實
一、丙○○因罹患精神分裂症，對外界之知覺、理會、判斷力及
    辨識行為違法性之能力明顯較普通人低，衝動控制能力亦明
    顯減弱。其於民國97年1 月19日10時許，行經臺北縣中和市
    ○○路136 號前，見甲○○所有之車號NV3-686 號重型機車
    （該機車把手並懸掛甲○○所有之安全帽1 頂）停放於該處
    ，竟基於竊盜之犯意，將該頂安全帽戴上，並坐上該機車，
    再以其所有之鑰匙1 支插入該機車之鑰匙孔內，得手後欲發
    動機車離去之際，適為甲○○發現，甲○○隨即自該址1 樓
    之辦公室追出，丙○○見狀，隨即丟下甫竊得之安全帽，並
    跳下機車逃跑，甲○○即上前追阻，丙○○為逃離現場，即
    出拳毆打甲○○之臉頰1 下（傷害部分未據告訴），並與甲
    ○○發生扭打，然為甲○○當場制伏，旋為據報趕至之員警
    當場查獲，並扣得其所有而供其行竊所用之鑰匙1 支及其甫
    竊得之前開機車、安全帽（機車及安全帽均已發還甲○○）
    。
二、案經臺北縣政府警察局中和分局報請臺灣板橋地方法院檢察
    署檢察官偵查起訴。
    理  由
甲、證據能力：
一、被告於警詢時之自白：
    被告辯稱：伊於警詢時精神恍惚，又將近三、四天未睡覺，
    已忘記警員詢問內容，在檢察官面前也是這樣云云，辯護人
    據此辯稱：被告於警詢、偵查中因精神疾病病發，因而不知
    所云，且被告為警查獲後，在警察局遭到警員毆打，是被告
    於警詢、偵查中之自白，無證據能力等語。惟查：被告固罹
    患精神分裂症，並領有輕度精神障礙之殘障手冊乙節，有臺
    北市立聯合醫院松德院區97年7 月14日第972276號之診斷證
    明書、被告之中華民國身心障礙手冊各1 紙及國立臺灣大定
    醫學院附設醫院97年8 月1 日校附醫秘字第0970209899號函
    暨被告因精神疾病而就醫之病歷、臺北市立聯合醫院97年7
    月30日北市醫松字第09732870600 號函暨被告就醫之病歷各
    1 件在卷可考（見本院卷第29、30、34至157 頁），且本院
    經囑託國立臺灣大學醫學院附設醫院鑑定被告行為時之精神
    狀況，經該院鑑定認：「鄭員當時依其辨識而行為之控制能
    力有顯著降低之情形」等情，有該院98年5 月5 日校附醫精
    字第0984700060號函暨精神鑑定報告書1 件附卷可稽（見本
    院卷第173 至175 頁），足認被告於本案行為時，其對外界
    之知覺、理會、判斷力及辨識行為違法性之能力僅係較普通
    人為低，衝動控制能力亦較為減弱，然並非完全不能辨識其
    行為違法性之能力。再者，本院依職權勘驗被告於警詢時之
    錄音帶及偵查中檢察官訊問時之錄音光碟，可知「(一)被告該
    次警詢筆錄之製作，係全程連續錄音，期間並無中斷，並採
    一問一答方式進行，背景聲音有垃圾車撥放之音樂、傳真撥
    號聲及其他人交談聲音等聲音，錄音內容清晰。全部錄音過
    程中，警員之詢問態度平和、語調正常，被告回答之語氣亦
    呈平穩、正常，就警員詢問之內容，被告均能瞭解問題之意
    思，並針對問題加以答覆，且被告與詢問警員間並有溝通、
    互答及附和警員覆誦其回答之內容，於該次詢問期間，並無
    警員施以暴力毆打或恐嚇、威脅、利誘、詐欺等不法情事之
    處。另被告接受警員詢問，製作警詢筆錄時，經被告表示有
    前妻李錦美陪同在場。又警詢筆錄係簡要記載詢答要旨，而
    播放之詢答內容與警詢筆錄之記載大致相同。(二)經播放卷附
    被告於97年1 月19日，第一次接受檢察官訊問之錄影光碟，
    可知該次錄影係全程連續錄音錄影，期間並無中斷，錄影內
    容為被告自始至終在庭接受訊問，問答過程均以一問一答方
    式進行，被告接受訊問時舉止自然，回答之語氣亦呈平穩、
    正常、神智清晰、意識正常，依被告回答內容觀之，足見被
    告均能瞭解檢察官所詢問問題之內容，針對問題回答，且於
    問答中尚能為自己辯解，表示自己並未偷車，亦未發動機車
    ，並於回答時，以手勢比劃動作，顯見被告神智正常，意思
    自由，且於訊問時並無遭恐嚇、威脅、暴力、利誘、詐欺、
    疲勞訊問或其他不法情事之處。再播放之內容核與該次偵查
    筆錄所載內容大致相符。(三)經播放卷附被告丙○○於97年3
    月11日，第二次接受檢察官訊問之錄影光碟，可知該次錄影
    亦係全程連續錄音錄影，期間並無中斷，錄影內容為被告與
    被害人甲○○二人自始至終共同在庭接受訊問，問答過程均
    以一問一答方式進行，被告接受訊問時舉止自然，回答之語
    氣亦呈平穩、正常、神智清晰、意識正常，均能瞭解檢察官
    所詢問問題之內容，針對問題回答，且於問答中均能為自己
    辯解，一再強調自己為警查獲當時有生病之情。再被告於該
    次訊問時，亦無遭恐嚇、威脅、暴力、利誘、詐欺、疲勞訊
    問或其他不法情事。又所播放之內容經核與該次偵查筆錄所
    載內容大致相符」，有本院97年8 月19日勘驗筆錄1 件存卷
    可佐（見本院卷第159 至161 頁），參以被告於檢察官第二
    次訊問時，亦明確供稱：（問：你在警局有作筆錄，警方有
    刑求？）沒有被強迫，我在警局所述都是出於我自由意志下
    的等語（見偵查卷第43頁），足認被告於警詢及偵查中，其
    精神狀況縱因精神分裂症而對外界之知覺、理會、判斷力及
    辨識行為違法性之能力僅係較普通人為低，衝動控制能力亦
    較為減弱，然被告當時依其辨識能力，尚足以知悉瞭解警員
    、檢察官所訊問問題之真意，並依其自由意思而為答覆之情
    ，灼然甚明，是被告辯稱：伊於本案行為及警詢、偵查中，
    因精神疾病發作而無意識云云，要係卸責之詞，難以採信。
    至被告辯稱：在警察局遭警員毆打云云，惟被告於警詢時，
    係由其弟弟鄭正雄全程在場陪同之情，有被告之警詢筆錄在
    卷可佐（見偵查卷第5 頁），是被告於警察局時既有家人在
    場陪同，殊難想像被告在警察局時仍有遭警員毆打之可能，
    況被告既辯稱：本案行為時及警詢、檢察官訊問時，因精神
    疾病發作，完全不記得當時情形云云，則被告既辯稱不記得
    本案當時發生之情況，亦不記得警詢、偵查中被訊問之問題
    ，則何以被告單單就其在警察局曾遭警員毆打之情記憶深刻
    ？益徵被告所辯遭警員毆打刑求之語，無非臨訟飾卸之詞，
    無可採信。是被告於警詢、偵查中所為之自白，既係出於自
    由意願所為，且查與事實相符，並有下列之補強證據足資佐
    證之情形（詳如下述），自得為本案之證據。
二、證人甲○○於偵查中之陳述：
    按檢察官職司追訴犯罪，就審判程序之訴訟構造言，檢察官
    係屬與被告相對立之當事人一方，偵查中對被告以外之人所
    為之偵查筆錄，或被告以外之人向檢察官所提之書面陳述，
    性質上均屬傳聞證據。自理論上言，如未予被告反對詰問、
    適當辯解之機會，一律准其為證據，似有違當事人進行主義
    之精神，對被告之防禦權亦有所妨礙；然而現階段刑事訴訟
    法規定檢察官代表國家偵查犯罪、實施公訴，必須對於被告
    之犯罪事實負舉證之責，依法其有訊問被告、證人及鑑定人
    之權，證人、鑑定人且須具結，而實務運作時，偵查中檢察
    官向被告以外之人所取得之陳述，原則上均能遵守法律規定
    ，不致違法取供，其可信性極高，為兼顧理論與實務，乃於
    修正刑事訴訟法時，增列第159 條之1 第2 項，明定被告以
    外之人（含被害人、證人等）於偵查中向檢察官所為陳述，
    除顯有不可信之情況者外，得為證據，並於92年9 月1 日施
    行（最高法院94年度臺上字第7416號判決意旨參照）。又所
    謂「顯有不可信性」，係指陳述是否出於供述者之真意、有
    無違法取供情事之信用性而言，故應就偵查或調查筆錄製作
    之原因、過程及其功能等加以觀察其信用性，據以判斷該傳
    聞證據是否有顯不可信或有特別可信之情況而例外具有證據
    能力，並非對其陳述內容之證明力如何加以論斷，二者之層
    次有別，不容混淆（最高法院94年度臺上字第629 號判決要
    旨可參）。查證人甲○○於偵查中向檢察官所為之陳述，已
    依法具結證言之情，有訊問筆錄及結文在卷可佐，復查無有
    何非出於自由意願而為陳述或遭違法取供之情形，再者，甲
    ○○係立於被害人之立場，陳述其被害之經過，衡情檢察官
    亦無以不當方法而為取供之必要，益徵甲○○於偵查中之指
    訴並無顯不可信之情況，依刑事訴訟法第159 條之1 第2項
    規定，其於偵查中之陳述，自得為本案之證據。是辯護人辯
    稱此為審判外之陳述，認無證據能力等語，顯有誤會，尚不
    足採。
三、證人甲○○於警詢時之陳述：
    按被告以外之人於檢察事務官、司法警察官或司法警察調查
    中所為之陳述，與審判中不符時，其先前之陳述具有較可信
    之特別情況，且為證明犯罪事實存否所必要者，得為證據，
    刑事訴訟法第159 條之2 定有明文。查證人甲○○於警詢時
    之陳述，固係被告以外之人於警詢時之陳述，屬傳聞證據，
    辯護人於本院準備程序時亦爭執證據能力，而證人甲○○經
    檢察官、辯護人共同聲請本院傳喚到庭行交互詰問後，證人
    甲○○於本院審理時就有無看見被告手持鑰匙準備發動機車
    之動作乙情所為陳述，與其於警詢時所證稱之情節有所不符
    ，惟證人甲○○係於案發後，自願前往臺北縣政府警察局中
    和分局錦和派出所，接受警員詢問，並於警詢筆錄製作完成
    後，確認筆錄內容始親自簽名捺印之情，業經證人甲○○於
    警詢時證述明確（見偵查卷第8 頁），參以甲○○係立於被
    害人之立場，陳述其被害之經過，衡情警員亦無以不當方法
    而為取供之必要，自足認證人甲○○於警詢時之陳述，係出
    於自由意願所為之據實陳述，堪以採信。至證人甲○○雖於
    本院審理時證稱：我沒有看到鑰匙的情形之語（見本院卷第
    189 頁），是證人甲○○於警詢時之陳述既係出於自由意願
    所為之陳述，則其於本院審理時前開所為沒有看見鑰匙之陳
    述，即有前後不一矛盾之處，然參以證人甲○○於案發時所
    為之陳述，離案發時間較近，復較少權衡利害得失，較之事
    隔1 年6 個多月後於本院審理時所為之陳述，顯較可信，況
    證人甲○○就其確有目擊被告手持鑰匙準備發動而竊取其所
    有之機車所為陳述，核與其於偵查中及被告於警詢及第一次
    檢察官（即內勤檢察官）訊問時所供認之情節相符，因認證
    人甲○○於警詢時所為之陳述，具有較為可信之特別情況，
    又衡諸全案卷證，證人甲○○於警詢時之陳述，復為證明犯
    罪事實存否所必要，依刑事訴訟法第159 條之2 之規定，自
    有證據能力。
四、其餘卷證：
    本案公訴人所引用之卷證資料（包含人證與文書證據，除前
    開一、二所示之有爭執部分），並無證據證明係公務員違背
    法定程序所取得，又被告以外之人於審判外之陳述，經核並
    無非出於自由意願而為陳述或遭違法取證及顯有不可信之情
    況，再卷內之文書證據，亦無刑事訴訟法第159 條之4 之顯
    有不可信之情況與不得作為證據之情形，且被告及其辯護人
    迄本院言詞辯論終結前均未聲明異議，依刑事訴訟法第159
    條至159 條之5 之規定，均有證據能力，合先敘明。
乙、實體方面：
一、訊據被告矢口否認有何竊盜之犯行，辯稱：伊當時因精神疾
    病發作，人不舒服，不知道自己在做什麼，且伊真的沒有竊
    取機車，伊只是因為當時太陽太大，才坐在機車上休息，並
    戴上安全帽，之後告訴人就過來打伊，伊才趕快跑掉，但告
    訴人追上來打伊，又將伊抓住云云。辯護人辯護意旨略以：
    被告長期罹患精神分裂症，於案發當時因精神分裂症發作而
    身心不適，又恍神，始暫坐於路旁之機車上休息，惟告訴人
    誤認被告欲竊取機車而作勢毆打被告，被告因精神恍惚而基
    於防衛意思回擊，並拿機車上之安全帽向告訴人丟擲，被告
    並無竊盜及為脫免逮捕而當場施以強暴之犯意，且被告行為
    時因精神分裂症發作，而處於因精神障礙而不能辨識其行為
    違法或欠缺辨識行為之能力，依刑法第19條第1 項之規定，
    被告之行為應屬不罰等語。惟查：
  (一)上揭犯罪事實，業據被告於警詢時坦承不諱（見偵查卷第4
    、5 頁），並經證人即被害人甲○○於警詢及偵查中證述明
    確（見偵查卷第7 、43頁），核與證人即該處社區警衛乙○
    ○於警員查訪及本院審理時證述相符（見偵查卷第55頁，本
    院卷第191 、192 頁），且有被害人領回前開機車及安全帽
    之贓物認領保管單1 紙、查獲照片5 幀附卷可稽（見偵查卷
    第18、20至22頁），此外，尚有被告所有而持以行竊所用之
    鑰匙1 支扣案可資佐證，足認被害人甲○○上開指訴，確實
    信而有徵，堪以採信，益徵被告前開不利於己之自白與事實
    相符。
  (二)被告於本院訊問時雖翻詞辯稱：伊並未竊車，僅係坐在機車
    上休息，扣案之鑰匙係警察自伊身上取出，伊並未拿鑰匙發
    動機車云云，惟被告於警詢時已明確供承：（問：被害人甲
    ○○稱於97年1 月19日10時30分許，發現你在中和市○○路
    136 號臺灣三菱電梯前竊取銀色全罩式安全帽與重機車NV3-
    683 ，是否有此事，車輛鎖頭是否已開啟？）有。我已將鎖
    頭打開並準備發動車輛離去。……（問：你以何方式竊取該
    重機車NV3-683 ？有無使用工具？是否有其他共犯？）用1
    支鑰匙插入鑰匙孔轉動。沒有共犯。（問：該鑰匙你從何而
    來？）我撿來的等語（見偵查卷第4 頁），核與證人甲○○
    於警詢時證稱：我於早上97年1 月19日10時，將我的重機車
    NV3-683 停於我公司（臺灣三菱電梯）前面（臺北縣中和市
    ○○路136 號），我偶然的轉頭往公司的外頭看，發現一名
    男人坐在我的重機車NV3-683 上面，戴著我放置於機車踏板
    上的安全帽，並企圖竊取我所有之重機車NV3-683 ，我便趕
    往欲制止。待我離該名男子約3 公尺左右，發現該名男子拿
    著1 支鑰匙插入我的機車鑰匙孔內，已開啟我所有之機車準
    備離去。……（問：經警方於現場所帶回之鑰匙，是否為偷
    取你重機車NV3-683 之工具？該鑰匙是否為你所有？）是偷
    取我機車的工具。不是等語（見偵查卷第7 頁），及於偵查
    中具結證稱：（問：97年1 月19日當天是你發現被告坐在你
    車上休息？）是。（問：當時被告是否正在車上休息？）沒
    有，他頭戴安全帽，正要發動我的機車等語相符（見偵查卷
    第43頁），足認被告係先竊取證人甲○○放置於機車上之安
    全帽後，再接續坐上甲○○所有之機車，並以其自備之鑰匙
    ，插入機車之鑰匙孔，得手後準備發動機車時，隨為證人甲
    ○○發現，是被告上開所辯，要係事後圖卸之詞，無足為信
    。
  (三)被告雖又辯稱：伊當時因精神疾病發作，人不舒服，不知道
    自己在做什麼云云，辯護人亦據此辯稱：被告於行為時，因
    精神分裂症發作，而處於因精神障礙而不能辨識其行為違法
    或欠缺辨識行為之能力等語。查被告雖罹患精神分裂症，並
    領有輕度精神障礙之殘障手冊等情（詳見前開甲之一部分所
    述），而被告於偵查及本院訊問時雖一再辯稱：當時因精神
    疾病發作，不知自己在做什麼云云，然被告於偵查中就本案
    案發當時所發生之情節予以供稱：我是在坐機車上休息等語
    （見偵查卷第42頁），於本院準備程序時又供稱：旁邊有檳
    榔攤，我在檳榔攤那邊走動，被害人的機車停在檳榔攤旁邊
    ，機車是停在紅線上，我只是過去坐在機車上面，安全帽本
    來掛在機車的龍頭上，我坐在機車上時，因為太陽太大了，
    我把安全帽拿起來遮太陽，但並沒有把安全帽戴在頭上，然
    後對方就過來，先出手打我，他也沒有跟我講話，我就用安
    全帽丟他，我就趕快跑掉，然後對方就追上來打我把我抓住
    ，然後警察就來了等語（見本院卷第20頁），顯見被告就當
    時發生之情節均能細詳描述，甚至連證人甲○○所有之機車
    係停放在紅線上之情，均記憶深刻，本院殊難想像被告一方
    面因精神分裂症發作而神智不清，不知自己在做什麼，一方
    面卻又清楚知悉當時發生之細節，是被告此部分所辯，是否
    屬實，已難置信。再者，本院經囑託國立臺灣大學醫學院附
    設醫院鑑定被告行為時之精神狀況，經該院鑑定認：「鄭員
    （即被告）曾在臺大醫院精神科病房住院2 次，及淡水泓安
    醫院住院數次，過去精神科診斷為精神分裂症，而其症狀之
    表現為陣發性之精神病症狀，包括被控制的妄想，命令式的
    幻聽，及煩躁的情緒，失眠等。鄭員之就醫行為並不規則，
    治療也不持續，但平常仍能維持日常生活功能，精神病症狀
    只有間歇性的出現，屬於較輕微之精神病型態。鄭員自述之
    案發經過與（鑑定書誤寫為「及」）起訴書中所載有明顯不
    同之處，但若暫不論事實之真正發生過程，而依鄭員所描述
    當時之涉案過程而言，鄭員當時皆未受到精神病理如幻聽或
    妄想之直接影響而行為，也未明顯喪失現實感，其辨識行為
    違法之能力可能較低，但並未達顯著下降之程度。但綜觀其
    長期情緒變化之模式及隔日入院後臺大醫院醫護人員之觀察
    ，鄭員所描述之情緒狀態，如浮躁等現象，可能仍鄭員當時
    應處於情緒較浮動之周期，而該情緒浮動之狀態可以鄭員之
    慢性精神疾病解釋之，也因而造成其依其辨識而控制行為之
    能力有顯著降低之情形，因而造成與本案被害人產生衝突，
    並進而扭打之情形。因此，綜合以上論述，鄭員當時依其辨
    識而行為之控制能力有顯著降低之情形」等情，有該院98年
    5 月5 日校附醫精字第0984700060號函暨精神鑑定報告書1
    件附卷可稽（見本院卷第173 至175 頁），足認被告於本案
    行為時，確因罹患精神分裂症，對外界之知覺、理會、判斷
    力及辨識行為違法性之能力明顯較普通人低，衝動控制能力
    亦明顯減弱。是被告及其辯護人辯稱：被告已達不能辨識行
    為違法或欠缺辨識行為之能力等語，顯非事實，所辯不足採
    信。
  (四)綜上諸情交互以觀，被告所辯，均係事後卸責之詞，不足採
    信。本案事證明確，被告犯行，洵堪認定，應依法論科。
三、論罪科刑：
  (一)核被告所為，係犯刑法第320 條第1 項之竊盜罪。公訴意旨
    認被告於竊盜，為脫免逮捕，當場對甲○○施用以強暴，所
    為係犯刑法第329 條之準強盜罪，然按刑法第三百二十九條
    之準強盜罪，旨在以刑罰之手段，保障人民之身體自由、人
    身安全及財產權，免受他人非法之侵害。立法者就竊盜或搶
    奪而當場施以強暴、脅迫者，僅列舉防護贓物、脫免逮捕或
    湮滅罪證三種經常導致強暴、脅迫行為之具體事由，係選擇
    對身體自由與人身安全較為危險之情形，視為與強盜行為相
    同，而予以重罰；擬制為強盜行為之準強盜罪，雖未如刑法
    第三百二十八條強盜罪之規定，將實施強暴、脅迫所導致被
    害人或第三人不能抗拒之要件予以明文規定，惟必於竊盜或
    搶奪之際，當場實施之強暴、脅迫行為，已達使人難以抗拒
    之程度，其行為之客觀不法，方與強盜行為之客觀不法相當
    ，而得與強盜罪同其法定刑（最高法院96年度臺上字第7380
    號判決意旨可參）。觀諸證人證人甲○○於警詢時證稱：我
    偶然的轉頭往公司的外頭看，發現一名男人坐在我的重機車
    NV3-683 上面，戴著我放置於機車踏板上的安全帽，並企圖
    竊取我所有之重機車NV3-683 ，我便趕往欲制止。待我離該
    名男子約3 公尺左右，發現該名男子拿著1 支鑰匙插入我的
    機車鑰匙孔內，已開啟我所有之機車準備離去之際，見狀我
    隨即上前喝令（筆錄誤繕為嚇令）他說：你做什麼。他聽到
    我的呼聲，便將我的半罩式安全帽丟在地上準備加速逃逸離
    開現場，我即拉住涉嫌人，該男子在我欲抓到他時，為了避
    免被我抓住便往後朝我臉上打來，我左臉頰上被他打了1 拳
    ，隨後我就將他抓住，並相互扭打（筆錄誤載為扭扎）。…
    …（問：你臉上有無受傷？）我左臉上被他（即被告）打了
    一拳，有紅腫等語（見偵查卷第7 頁），於偵查中具結證稱
    ：他（即被告）頭戴安全帽，正要發動我的機車。我走過去
    ，他就把安全帽丟到地上，人就往前跑。我就向前追他，他
    就轉頭攻擊我，我們就發生扭打，扭打時他沒用安全帽，因
    為先前已經將安全帽丟到地上等語（見偵查卷第43頁），再
    於本院審理時具結證稱：我看到被告戴我的安全帽，並且騎
    在我的機車上面，我就追出來，……被告就下機車徒步跑了
    ，並且把安全帽脫掉，丟在地上，我就繼續向前追被告，沒
    有幾公尺，可能不到3 、4 公尺就追到被告，我一靠近被告
    ，被告就回頭揮了1 拳，擦到我臉頰，但當時我沒有疼痛的
    感覺，我與被告就站著互相扭打，扭打了幾秒鐘而已，我就
    把被告制伏了，沒有多久警察就來了等語（見本院卷第188
    頁反面），可知證人甲○○一發現被告竊取其所有之機車及
    安全帽時，即上前阻止，而被告為脫免甲○○之追捕，隨即
    揮拳毆打甲○○，並與甲○○進行扭打，雖足認被告確有於
    竊盜後，為脫免逮捕而當場施以強暴之行為，然依證人甲○
    ○上開所述之情節，顯見被告雖有對證人甲○○施以強暴，
    然被告隨即為證人甲○○所制伏，亦即被告對證人甲○○所
    施以之強暴，並未使甲○○達不能抗拒之程度，堪認甲○○
    顯足以抗拒被告所施之強暴行為，並進而將被告制伏，揆之
    前揭說明，此部分即與準強盜罪之構成要件不符，是檢察官
    認被告成立準強盜罪，尚有誤會，惟其基本社會事實同一，
    爰依法變更起訴法條論處之，用期適法。又本院雖未告知起
    訴法條變更為刑法第320 條第1 項之竊盜罪，然上開變更後
    之罪名，與起訴法條（即刑法第329 條之準強盜罪）相較，
    係法定刑度較輕之罪名，再參以被告前開竊盜之犯罪事實，
    乃係準強盜罪之基本事實，且被告及辯護人就變更後之竊盜
    罪部分，於本院審理時即已本於訴訟法之權限加以辯明並進
    行實質辯論，是本院雖未告知此部分法條，仍無礙於被告及
    辯護人於訴訟上防禦權之充分行使，併此敘明。
  (二)查被告行為時之精神狀態，確因罹患精神分裂症，對外界之
    知覺、理會、判斷力及辨識行為違法性之能力明顯較普通人
    低，衝動控制能力亦明顯減弱之情（已如前述），爰依刑法
    第19條第2 項之規定，減輕其刑。
  (三)爰審酌被告因罹患精神分裂症，對自己衝動控制能力較一般
    人顯著減弱及其犯罪之動機、目的、手段，所竊取財物之價
    值，兼衡其犯罪後之態度等一切情狀，量處如主文所示之刑
    ，並諭知易科罰金之折算標準，以示懲儆。扣案之鑰匙1 支
    ，係被告所有而供本案犯罪所用之物，併依刑法第38條第1
    項第2 款之規定，宣告沒收。
  (四)又中華民國96年罪犯減刑條例雖於96年7 月4日制定公布，
    並自96年7 月16日施行，然本案被告之犯罪日期為97年1 月
    19日，係在該條例第2 條所規定之96年4 月24日以後，是本
    案核與減刑之要件不符，自不得減刑，併此指明。
據上論斷，應依刑事訴訟法第299 條第1 項前段、第300 條，刑
法第19條第1 項、第320 條第1 項、第41條第1 項前段、第38條
第1 項第2 款，刑法施行法第1 條之1 第1 項、第2 項前段，判
決如主文。
本案經檢察官郭季青到庭執行職務。
中    華    民    國    98    年    8     月    11    日
                  刑事第十六庭  審判長法  官  許必奇
                                      法  官  陳明偉
                                      法  官  鄧雅心
以上正本證明與原本無異。
如不服本判決應於收受判決後10日內向本院提出上訴書狀，並應
敘述具體理由。其未敘述上訴理由者，應於上訴期間屆滿後20日
內向本院補提理由書（均須按他造當事人之人數附繕本）「切勿
逕送上級法院」。
                                      書記官  王小芬
中    華    民    國    98    年    8     月    11    日
附錄本案論罪科刑法條
中華民國刑法第三百二十條
意圖為自己或第三人不法之所有，而竊取他人之動產者，為竊盜
罪，處五年以下有期徒刑、拘役或五百元以下罰金。
意圖為自己或第三人不法之利益，而竊佔他人之不動產者，依前
項之規定處斷。
前二項之未遂犯罰之。


司法院資訊處製作；財團法人民間司法改革基金會備份。
